臺灣高等法院高雄分院刑事判決
111年度侵上訴字第43號
上  訴  人  臺灣橋頭地方檢察署檢察官
上  訴  人  
即  被  告  謝東宏


選任辯護人  郭泓志律師
上列上訴人因妨害性自主案件，不服臺灣橋頭地方法院109年度
侵訴字第26號，中華民國111年2月17日第一審判決（起訴案號：
臺灣橋頭地方檢察署108年度偵字第5864號、109年度偵字第902
號、109年度偵字第903號），提起上訴，本院判決如下：
    主  文
上訴駁回。
    事  實
一、丙○○於民國106年8月1日起至108年2月21日擔任高雄市橋頭
    區某國民中學（校名詳卷，下稱A國中）棒球隊教練，任職
    期間因負責照顧隊員生活，與代號AV000-A108030B男子（93
    年4月生，姓名年籍詳卷，下稱乙○，即起訴書所載乙生）及
    其餘隊員同住在A國中棒球隊宿舍。詎丙○○於乙○就讀國二下
    學期某日晚間（即乙○生日過後之107年4月間，因無證據證
    明乙○該時未滿14歲）棒球隊員集體就寢後，明知乙○是時係
    未滿18歲之少年，竟基於對少年強制猥褻之犯意，先至乙○
    床位將之帶往教練房間並要求躺下，不顧乙○閃躲及以手推
    拒，強行親吻乙○嘴唇及撫摸乙○生殖器，以此強暴方式對乙
    ○為猥褻行為。
二、案經乙○、乙○之父即丙男（代號AV000-A108030C，姓名年籍
    詳卷）及高雄市政府訴由高雄市政府警察局婦幼警察隊報請
    臺灣橋頭地方檢察署檢察官偵查起訴。
    理  由
甲、有罪部分
壹、程序部分
一、行政機關、司法機關及軍法機關所製作必須公示之文書，不
    得揭露被害人姓名、出生年月日、住居所及其他足資識別被
    害人身分之資訊，性侵害犯罪防治法第12條第2項定有明文
    。又司法機關所製作必須公開之文書，除有其他法律特別規
    定之情形外，不得揭露足以識別刑事案件、少年保護事件之
    當事人或被害人之兒童及少年身分之資訊，兒童及少年福利
    與權益保障法第69條第1項第4款、第2項亦有明文。查乙○為
    被害人且為少年；丙男為被害人乙○之父；甲○（代號AV000-
    A108030，92年10月間生，姓名年籍詳卷，即起訴書所載甲
    生）為本案之告訴人（詳下無罪部分）；高○誠、杜○憲、陳
    ○偉等人則為乙○及甲○之同學，故本判決書若記載乙○、甲○
    、丙男、高○誠、杜○憲、陳○偉之姓名年籍等資料，將有足
    以識別被害人及少年身分之虞，爰依上開規定皆以代號稱之
    ，先予指明。
二、證據能力　　
　㈠A國中性別平等教育委員會（下稱A國中性平會）專案調查報
    告有證據能力：
　　公私立各級學校處理與性別平等教育法有關之性侵害及性騷
    擾案件時，除應依相關規定通報外，並應由該校所設之性平
    會調查處理。學校或主管機關調查處理校園性侵害、性騷擾
    事件時，應秉持客觀、公正、專業之原則，給予雙方當事人
    充分陳述意見及答辯之機會。學校校長、教師、職員或工友
    不得偽造、變造、湮滅或隱匿他人所犯校園性侵害、性騷擾
    或性霸凌事件之證據。性平會調查完成後，應將調查報告及
    處理建議，以書面向其所屬學校或主管機關提出報告，性別
    平等教育法（下稱性平法）第2條第2、3款、第6條第5款、
    第21條、第22條第1項前段、第31條第2項分別定有明文。由
    於調查處理違反性平法規定或校園性侵害、性騷擾事件之性
    平會（或調查小組），依性平法規定均應具有性別平等意識
    及相關專業能力，且係依性平法所規定之程序調查處理，因
    認其調查報告已符合專業、公正及中立之要求，故於性平法
    第35條第2項明定：「法院對於前項事實之認定，應審酌各
    級性別平等教育委員會之調查報告」，從而，性平會所為之
    調查報告，自屬刑事訴訟法第159條第1項所謂「法律有規定
    者」之情形，而具有證據能力（最高法院110年度台上字第4
    066號判決採同一見解）。查本案屬校園性侵害事件，遂由A
    國中依法成立性平會調查處理並製作報告，而該調查報告乃
    該校性平會依其權限於訪談及蒐集相關佐證資料後，依同法
    規定程序調查製作，符合性平法施行細則第17條規定應具備
    內容，就申請調查事件案由、調查依據、調查過程、訪談內
    容摘要、調查結果等資訊詳載及檢附證據資料，並讓被告陳
    述意見，以釐清雙方說法歧異，依性平法第35條第2項規定
    自不受傳聞法則限制而有證據能力。
　㈡被告以外之人於審判外之言詞或書面陳述，除法律有規定者
    外，不得作為證據，刑事訴訟法第159條第1項定有明文。證
    人乙○、甲○、高○誠於警詢時之陳述，屬被告以外之人於審
    判外之言詞陳述，對被告丙○○而言屬於傳聞證據，核證人乙
    ○、甲○、高○誠於警詢時陳述內容，與其等於偵查中、原審
    以證人身分所為之證言相符，就使用證據之必要性而言，因
    有偵查中、原審之證述，可供替代證據使用，證人乙○、甲○
    、高○誠之警詢陳述，並非證明犯罪事實之存否所必要，被
    告及辯護人對此等陳述既不同意作為證據，是證人乙○、甲○
    、高○誠於警詢時所為之陳述，依法自無證據能力。
　㈢檢察官就卷內所有傳聞證據，均明示同意有證據能力；被告
    及辯護人於本院審判程序時，就本判決除上述有爭執之其餘
    傳聞證據，亦明示同意有證據能力，本院認此等傳聞證據之
    取得均具備任意性、合法性等情，其內容與本件待證事實具
    有關聯性，合於一般證據之採證基本條件，且證明力非明顯
    過低，以之作為證據，均屬適當，依刑事訴訟法第159條之5
    第1項規定，皆有證據能力。　
貳、實體部分
一、訊據被告固坦承知悉乙○於107年4月間未滿18歲，且擔任A國
    中棒球隊教練時與乙○、甲○、高○誠、杜○憲及其他隊員同住
    前開宿舍，並於某日晚間就寢後將乙○帶至教練房間等事實
    ，惟矢口否認有對乙○為強制猥褻犯行，辯稱：我請乙○進房
    間是要幫忙治療腳部受傷問題，並未撫摸乙○胸部及下體云
    云；辯護人則為被告辯以：乙○未提及被告有何強暴脅迫行
    為，而稱因害怕被操始未為反抗，此與刑法第224條所指「
    強制」相差甚鉅，若被告真有猥褻乙○，應係成立刑法第228
    條第2項之利用權勢猥褻罪等語。經查：
　㈠被告於106年8月1日起至108年2月21日擔任A國中棒球隊教練
    期間，因負責照顧隊員生活，與乙○、甲○、高○誠、杜○憲及
    其他隊員同住前開宿舍，並知悉乙○於本件案發時未滿18歲
    ，且於乙○就讀國二下學期某日晚間全體隊員就寢後將乙○帶
    至自己房間等情，業據被告坦認不諱（警卷第4頁，偵一卷
    一第93頁，偵一卷二第33至36頁），且經乙○於A國中性平會
    調查時、本案偵查中及原審指證綦詳，復與證人甲○、高○誠
    所證某日晚上看到被告至寢室叫醒乙○並一起進入被告個人
    寢室等節相符（甲○部分見偵一卷一第26頁，偵一卷二第68
    、69頁，原審侵訴卷一第326、327頁；高○誠部分見偵一卷
    一第138、139頁，偵一卷二第97頁，原審侵訴卷二第258頁
    ），並有宿舍現場照片（警卷第49至53頁）及A國中性平會
    專案調查報告（偵一卷一第65至131頁）在卷可稽，是此部
    分事實首堪認定。
　㈡證人即告訴人乙○於偵查中證稱：被告把我叫進他的房間躺在
    他的床上，然後開始隔著衣物摸我的生殖器及我的身體，還
    有親我，我有反抗被告才停止，被告對我猥褻的時間是在國
    二下學期的107年全國棒球聯賽縣市預賽後等語（偵一卷一
    第147至149頁，偵一卷二第55、80、81頁）；於原審則證稱
    ：某天晚上球隊就寢後，被告跑來搖醒我並要我進他的房間
    躺在床上，然後被告就隔著褲子撫摸我的生殖器以及親我嘴
    巴，過程中我有閃躲並把被告的手拉開，但被告仍繼續撫摸
    ，直到我找藉口上廁所而離開房間，第二次（指被告對乙○
    為猥褻行為）的時間點是全國棒球聯賽的縣市預賽後，高○
    誠跟我說他有看到被告叫我去教練的房間等語（原審侵訴卷
    一第354、358、369、381頁）。乙○就其被害經過之地點、
    方式等主要情節及關於犯罪基本構成要件事實前後尚屬一致
    ，亦無刻意誇大、明顯矛盾或不合常理之處，若非乙○親身
    經歷，豈能如此清楚描述相關過程。又被告為乙○之棒球隊
    教練，被告並自陳：認識乙○，是學生，沒有仇恨及糾紛；
    擔任教練期間與乙○無特殊情誼，他也沒有跟我起過衝突等
    語（警卷第4頁，原審侵訴卷二第395頁），足見被告與乙○
    彼此間乃係教練、球員關係，被告對乙○應有指導之恩，難
    認乙○與被告有何重大夙怨嫌隙，乙○自無誣攀被告之必要。
    是乙○前述被告所為強制猥褻之事，並非憑空杜撰之詞，其
    指證應非虛妄，堪信屬實。
　㈢關於被告對乙○為猥褻行為之時間及次數部分，乙○於偵審指
    稱：被告於國二下學期即107年2月間、107年3至4月間（即1
    06學年度國中棒球聯賽舉辦期間），及國三上學期即107年9
    至10月間，先後3次在就寢後到我的床位找我，前2次我有進
    去教練房間，但只有1次進房時被高○誠看到，其餘2次無人
    見聞等語（偵一卷一第149、150頁，偵一卷二第80至82頁，
    原審侵訴卷一第355、358、361、383頁），佐以證人甲○、
    高○誠均證稱僅看過乙○在國二下學期某晚就寢後遭被告帶進
    房間1次等語（甲○部分見偵一卷一第26、27頁，偵一卷二第
    68、69頁；高○誠部分見偵一卷一第139頁，原審侵訴卷二第
    264頁），經綜合研析乙○、甲○、高○誠所述之情，乙○前揭
    指述僅「國二下學期某次」之被害時間有證人甲○、高○誠之
    上開證述可資補強，再參以106學年度國中棒球聯賽舉辦期
    間即107年2至4月間乙情，有A國中110年3月25日函可憑（原
    審侵訴卷二第7頁），衡酌參與盃賽屬人生特殊經歷且為球
    員所重視，乙○就該等情節記憶深刻尚符常情，其所述當屬
    可信，故本院僅能認定乙○曾於107年3至4月間由被告帶往房
    間為猥褻行為1次。至乙○就該次犯行詳細時間表示記憶不清
    （原審侵訴卷一第356頁），及甲○、高○誠到庭同稱此部分
    不復記憶（原審侵訴卷一第326頁，原審侵訴卷二第264頁）
    ，本院衡以乙○就讀國二下學期年齡恰在屆滿14歲前後，且
    查無其他事證可認被告此次所為係在107年4月前，依罪疑惟
    輕原則（本次犯行倘被害人年齡未滿14歲將適用刑法第224
    條之1、第222條第1項第2款加重強制猥褻罪論處），應認本
    件被告行為時係在107年4月間即乙○已滿14歲後某日所犯。
　㈣乙○已明確指證被告對其為猥褻行為之過程，並有下列證據可
    資補強：
  ⒈證人甲○於偵查中及原審證稱：看到乙○進去教練房間隔天有
    問他發生什麼事，乙○一開始說沒這件事，但感覺他心情非
    常不好，後來我持續追問，乙○才願意吐露實情等語（偵一
    卷二第69頁，原審侵訴卷一第328頁），且證人即乙○國文老
    師吳美娜於偵查中及原審證稱：國三上學期某天上課全班起
    鬨乙○某晚被叫進被告寢室之事，乙○當下選擇沉默沒有講話
    ，我事後詢問乙○仍欲言又止等語（偵一卷二第112頁，原審
    侵訴卷一第459、466、467頁）。
　⒉觀諸證人甲○、吳美娜所為上開證述內容，足見乙○於案發不
    久即出現不尋常情緒狀況，時隔數月後仍對遭人猥褻一事耿
    耿於懷，且乙○直至案發1年後方始提起本件告訴，堪信其向
    甲○吐露被猥褻之情時並無追究之意，益徵乙○無刻意誣陷被
    告而故為不實指證或虛偽情緒反應之疑慮。又甲○、吳美娜
    固未在被告對乙○為強制猥褻行為時當場見聞，然從上開證
    人之證述可知，乙○於甲○詢問其進入被告房間後發生何事時
    ，有心情不好之情狀，乙○其後經老師吳美娜善意關心時，
    則顯現不願意多講細節、有所顧慮等情，此核與一般性侵受
    害者於陳述身體遭侵犯過程時會有排斥、惶恐之情，及被害
    後心理、生理之真摯反應相當，尤以乙○正值青少年時期，
    突遭同性之被告以上開方式猥褻，其內心驚恐、害怕而不欲
    人知之感，實難以對外人啟齒。倘乙○非因遭被告對其為上
    開強制猥褻行為，豈可能有如此之情緒反應、行為舉止？且
    乙○經甲○、吳美娜詢問與被告發生何事時所顯現之情緒反應
    、行為舉止，為證人甲○、吳美娜與乙○之互動觀察結果或個
    人接觸經歷之主觀感受，並非單純轉述乙○所告知之案發過
    程，自非乙○證述內容之延續。準此，證人甲○、吳美娜上開
    關於其等所見乙○之神情、行為表現之證述，既係其等親身
    經歷與聞之事，並就該部分事實作證，要非傳聞證述，當足
    以佐證、補強乙○所為關於遭被告強制猥褻之證述內容之真
    實性。　
　⒊此外，乙○經檢察官委託高雄市立凱旋醫院鑑定是否因本案受
    有創傷後壓力症，鑑定結果雖認乙○未完全符合創傷後壓力
    症之診斷標準，但事發後有經驗再現及逃避相關情境的狀況
    ，具有心理創傷特徵，再從其談及此事件仍帶有憤怒、焦慮
    情緒，表示現在想起來都還有不舒服之臨床症狀表現等情，
    有高雄市立凱旋醫院109年2月15日高市凱醫成字第10970319
    000號函附精神鑑定書可憑（存偵一卷二彌封袋內）。本院
    衡以乙○於案發數年後之本案偵審程序中經詢問相關案情時
    ，猶呈現哭泣、哽咽無法作答之情緒反應（偵一卷一第147
    頁，原審侵訴卷一第353、375頁），均核與一般性侵害犯罪
    被害人案發後心理反應無悖，客觀上足認乙○應係受被告實
    施不法侵害以致出現相關精神、心理異常症狀，堪認上開精
    神鑑定結論認乙○因本案具有心理創傷特徵為可採，自得資
    為判斷乙○陳述憑信性之補強證據。
　㈤被告及辯護人雖以前揭情詞置辯，惟查：
  ⒈證人高○誠證稱：運動傷害都自己處理，沒看過被告幫其他人
    做過推拿，但知道被告私下會幫忙按摩，大約都是在晚上7
    、8點做完重量訓練後，有時在教練房間，有時在重量室等
    語（偵一卷一第138頁，偵一卷二第99、100頁，原審侵訴卷
    二第260、261頁），及證人杜○憲證稱：被告不會幫我們復
    健，也不會單獨帶去教練房間按摩受傷部位，從沒看過被告
    對其他隊員做過同樣的事等語（偵一卷二第47、99、100頁
    ），足見被告所辯球員就寢後叫乙○進其寢室係為乙○治療腳
    傷之詞，與證人高○誠、杜○憲所證被告就球員受傷之互動時
    地、方式均有未盡相合之情，再審諸乙○於偵查中明確表示
    ：我於106年4月弄傷左腳的阿基里斯腱，當月份就開刀治療
    ，我因為阿基里斯腱斷掉的時候，被告沒有幫我做治療或復
    健的行為，他有幫我按摩的時間應該是在107年7、8月間等
    語（偵一卷二第57、83頁），自難認被告所辯之詞與事實相
    符。
　⒉性侵害犯罪目的在於處罰侵害他人性自主決定權之不法行為
    ，尚非要求被害人必須強烈抗拒為必要，至被害人是否果有
    抵抗、試圖逃離、求救、以言詞或動作表示拒絕或其他情形
    ，本應隨諸個案判斷，未可一概而論。查乙○固稱因不敢反
    抗被告而進入房間（原審侵訴卷一第353頁），但觀諸本件
    乙○就被告對其猥褻時，確有閃躲並出手將被告的手拉開以
    反抗等節，歷經多次偵審程序終指訴不移（偵一卷一第148
    、149頁，原審侵訴卷一第354、358、369頁，另於警詢時為
    相同之陳述），尚難僅因其中過程細節稍有分歧即將全部證
    言捨棄不採，況乙○事後回想時仍反應激烈，應無可能任由
    被告持續猥褻而全無回應，綜此堪認乙○遭被告實施猥褻行
    為時確有閃躲、推拒之情無訛，再審酌該等舉措客觀上復已
    明顯表達乙○反對及抗拒被告之意，被告就乙○之抗拒行為應
    了然於胸，猶不顧乙○意願強行親吻其嘴唇及撫摸其生殖器
    ，自足認被告係以強暴之方式對乙○為猥褻行為。
　⒊刑法第221條之強制性交罪及第224條之強制猥褻罪，與刑法
    第228條之利用權勢或機會性交猥褻罪，均係以描述違反被
    害人意願之情境為要件之妨害性自主類型，有別者，僅止於
    程度上之差異而已。亦即，前者之被害人被定位為遭以強制
    力或其他違反意願之方法壓制，因此不敢反抗或不得不屈從
    ；後者之被害人則被界定在陷入一定的利害關係所形成之精
    神壓力之下，因而隱忍並曲意順從。具有刑法第228條身分
    關係之行為人，因與被害人之間存有上下從屬支配或優勢弱
    勢之關係而產生對於被害人之監督、扶助或照顧之權限或機
    會，往往使被害人意願之自主程度陷入猶豫難抉，不得不在
    特殊關係所帶來的壓力下而配合行為人之要求。從而，有此
    身分關係之行為人對於被害人為性交或猥褻之行為，究竟該
    當於強制性交猥褻罪名，抑或是利用權勢或機會性交猥褻罪
    名，端視被害人是否尚能有衡量利害之空間為斷。行為人所
    施用之方法，已足以壓抑被害人之性自主決定權者，固應逕
    依刑法第221條或第224條之規定處斷，惟若行為人係憑藉上
    開特殊權勢關係，而被害人則出於其利害權衡之結果，例如
    唯恐失去某種利益或遭受某種損害，迫於無奈而不得不順從
    之情形，則應成立刑法第228條之罪名（最高法院103年度台
    上字第2228號判決意旨參照）。依乙○上開指證，乙○於遭被
    告猥褻時所表現之反應，客觀上足使一般人認知其有明確表
    達反對之意，而被告在乙○已出手阻攔及扭動閃躲後猶強行
    親吻其嘴唇及撫摸其生殖器，雖尚未達致人不可抗拒之程度
    ，仍堪認此舉係施以一定有形力壓抑乙○性自主決定權，自
    難認乙○係經利害權衡後迫於無奈而順從被告，尚無論以刑
    法第228條第2項之利用權勢猥褻罪之餘地。
　㈥綜上所述，被告對乙○所為強制猥褻犯行，業據乙○證述明確
    ，並有證人甲○、高○誠證述曾見乙○在國二下學期某晚就寢
    後遭被告帶進房間1次之情；證人甲○、吳美娜證述乙○之情
    緒反應、行為舉止之情，及乙○之高雄市立凱旋醫院精神鑑
    定書可資補強。被告前開所辯，係卸責之詞，不足採信。本
    件事證明確，被告對乙○所為強制猥褻犯行，堪以認定，應
    依法論科。
二、論罪科刑　
  ㈠被告為79年3月生，乙○為93年4月生等情，有其等之真實姓名
    對照表在卷可佐，故被告於107年4月間某日對乙○為強制猥
    褻犯行時，已年滿20歲，為成年人；乙○則為14歲以上未滿1
    8歲之少年，被告身為乙○之教練，自應知悉乙○年齡，是核
    被告所為，係犯兒童及少年福利與權益保障法第112條第1項
    、刑法第224條之成年人故意對少年犯強制猥褻罪。被告所
    犯此罪，對於成年人故意對少年犯罪，係就個別特定之要件
    而為加重處罰，已就該罪之基本類型變更成另一獨立之罪名
    ，自屬刑法分則加重之性質。公訴意旨認被告此部分係犯刑
    法第224條之強制猥褻罪，容有未洽，惟基本事實同一，本
    院應予審理，並變更起訴法條。被告係成年人，故意對少年
    乙○犯強制猥褻罪，應依兒童及少年福利與權益保障法第112
    條第1項規定加重其刑。
　㈡按行為人基於單一犯意，於同時、同地或密切接近之時地實
    行數行為，侵害同一之法益，各行為之獨立性極為薄弱，依
    一般社會健全觀念，在時間差距上，難以強行分開，在刑法
    評價上，以視為數個舉動之接續施行，合為包括之一行為予
    以評價，較為合理者，始屬接續犯，而為包括之一罪。查被
    告為本件犯行時，先後有親吻乙○嘴唇及撫摸乙○生殖器之舉
    ，均係出於同一強制猥褻行為之犯意，且於密切接近之時間
    、地點實施，應視為數個舉動之接續行為，屬接續犯，應論
    以一罪。　
三、不另為無罪部分
　　起訴意旨就被告對乙○所為之猥褻行為之犯罪事實（即起訴
    書犯罪事實一㈡）雖記載被告趁乙○熟睡之際徒手撫摸乙○之
    生殖器並親吻乙○，另撫摸乙○之胸部及拉乙○之手來撫摸自
    己生殖器等節（見起訴書第2頁第3、4、6行）。然查，乙○
    既處於熟睡狀態，焉能察知被告有撫摸生殖器及親吻之舉，
    故乙○此部分指證之情，無以認定；又乙○於原審經檢察官詰
    問遭被告撫摸之身體部位時，證稱被告就是隔著褲子摸我，
    比較有不舒服的地方的感覺就是生殖器等語（原審侵訴卷一
    第353、354、358頁），未敘及遭被告撫摸胸部之情；再者
    ，依乙○偵審所證（偵一卷二第81頁、侵訴卷一第358頁）可
    知被告並未拉乙○之手來撫摸自己生殖器。則依卷內證據無
    法認定被告趁乙○熟睡之際徒手撫摸乙○之生殖器並親吻乙○
    、撫摸乙○之胸部及拉乙○之手來撫摸自己生殖器等事實。是
    檢察官所提出之證據，或其指出證明之方法，未能使本院之
    心證達到確信其為真實之程度，就被告是否為公訴意旨此部
    分所指之強制猥褻犯行，仍有合理懷疑之存在，自不能證明
    被告犯罪，本應為被告無罪之諭知，然因此部分倘若成罪，
    與被告所為經論罪科刑之犯行，有接續犯之實質上一罪關係
    ，爰不另為無罪之諭知。
四、對原判決關於被告有罪部分之上訴說明
　㈠原審認被告罪證明確，因而適用兒童及少年福利與權益保障
    法第112條第1項前段，刑法第224條規定，並以行為人之責
    任為基礎，審酌被告為逞一己私慾，辜負教練職責及乙○信
    任，以上述方式實施猥褻，對時值青春期之乙○所形成身體
    、心靈創痛甚大，其因本案所受精神、情緒負面影響亦難以
    修復，自應非難；復衡酌被告犯後始終飾詞狡辯且未見悔意
    ，迄未與乙○和解，暨自陳大學畢業、現從事廚具服務業，
    與父母弟妹同住且無須扶養他人（原審侵訴卷二第397 頁）
    等一切情狀，量處有期徒刑1年6月。經核原判決已就刑法第
    57條揭示之各種量刑條件妥為斟酌，認事用法均無違誤，量
    刑亦稱允當，尚無失輕、過重或違反比例原則、平等原則之
    情形。至原判決所認被告有對乙○為撫摸胸部之行為部分，
    雖與本院認定有異而應予除去此部分犯罪事實，惟經本院審
    酌被告犯罪情狀，縱除去此部分犯罪事實，仍認原判所處之
    刑為妥適而無撤銷改判之必要，併此敘明。
　㈡被告上訴意旨否認對乙○為強制猥褻犯行，並以上詞置辯，惟
    查，原審係依憑乙○所為不利被告之指述、證人甲○、高○誠
    、吳美娜之證述，及乙○之精神鑑定書等證據，參酌被告之
    供述，以為論斷，就被告所辯不可採之理由復加以明白指駁
    ，被告上訴意置原判決之論敘於不顧，再為事實上之爭辯，
    所執上開辯解而上訴，並無理由，應予駁回。
　㈢檢察官上訴意旨略以：被告身為乙○之教練，對於乙○本應該
    盡教導、保護的責任，卻利用乙○住宿期間，對乙○為本件強
    制猥褻行為，同時破壞了學生對教練之信賴，故被告違法的
    可責難性較高，且應為從重量刑之因子。再者，被告之行為
    次數並非單一或偶然，而是利用教練的權威，一再的背叛乙
    ○對於被告的信賴，對於乙○造成很大的心理傷害。而此傷害
    結果，因為被告自始至終均未能坦承錯誤並給予相對應的道
    歉，終未有任何損害填補之具體作為，足認被告所為對法益
    侵害重大，且被告犯後態度不佳，均應為從重量刑之因子。
    況本件被告係成年人故意對少年犯強制猥褻罪，本應依兒童
    及少年福利與權益保障法第112條第1項前段加重其刑，故依
    照刑法第224條強制猥褻罪之法定刑為6月以上5年以下有期
    徒刑觀之，本件加重其刑後法定刑應為9月以上7年6月以下
    ，原判決未審酌前開各情節，僅量處有期徒刑1年6月，量刑
    顯然無法公平報應其犯行，原判決認事用法尚嫌未洽，請將
    原判決撤銷，更為適當合法之判決等語。惟查，法院於量刑
    時，除依循比例合理、責罰相當等內部界限原則之支配外，
    尚應權衡各別刑罰規範目的、被告之人格特質、整體犯罪非
    難之評價等評比項目之拘束。再依被告之個別具體犯罪情節
    、所犯之不法與責任之嚴重程度，以及被告再社會化之預期
    情形等因素，在正義報應、預防犯罪與協助被告復歸社會等
    多元刑罰目的間尋求衡平，而為適當之裁量。原判決已依兒
    童及少年福利與權益保障法第112條第1項前段規定對被告加
    重其刑，並具體審酌被告行為情節、犯罪手段、犯行危害、
    素行、犯後態度，及犯罪動機、目的、智識程度等情，核與
    刑法第57條之規定無違，又被告其他被訴之犯罪行為，業經
    原審為無罪判決（詳下述），自無從以被告對乙○為多次猥
    褻犯行為由而對被告從重量刑，檢察官上訴意旨未提出任何
    證據，空言指摘原判決量刑過輕，亦無理由，應予駁回。
乙、無罪部分（即起訴書犯罪事實一㈠、㈢、㈣、㈤、㈥）　　
一、公訴意旨另以：
　㈠被告於乙○就讀國二下學期即107年2月間某時許，在前開宿舍
    內，見乙○於床上熟睡之際，基於強制猥褻單一犯意，違反
    乙○意願徒手撫摸其生殖器並親吻乙○，於乙○驚醒之後，再
    將其帶往教練房間內，不顧反對接續隔著衣服徒手撫摸乙○
    胸部與生殖器並親吻乙○，而為強制猥褻行為1次得逞（即起
    訴書犯罪事實一㈠）。
　㈡被告於乙○就讀國三上學期即107年9月至10月間某時許，在前
    開宿舍內，見乙○於床上熟睡而不知抗拒之際，基於乘機猥
    褻單一犯意，徒手接續撫摸乙○生殖器而為猥褻行為1次得逞
    （即起訴書犯罪事實一㈢）。
　㈢被告於甲○就讀國三上學期即107年10月16日至11月27日間某
    時許，在前開宿舍內，見甲○於床上熟睡而不知抗拒之際，
    基於乘機猥褻單一犯意，徒手接續撫摸甲○生殖器及臀部而
    為猥褻行為1次得逞（即起訴書犯罪事實一㈣）。
　㈣被告於甲○就讀國三上學期即107年11月28日間至12月20日間
    某時許，在前開宿舍內，見甲○於床上熟睡之際，基於強制
    猥褻單一犯意，違反甲○意願徒手撫摸其生殖器並親吻甲○，
    於甲○驚醒後，不顧甲○以手撥開被告表示反對之意，再接續
    隔著衣服徒手撫摸甲○生殖器與臀部而為強制猥褻行為1次得
    逞（即起訴書犯罪事實一㈤）。
　㈤被告於甲○就讀國三上學期即108年1月17日間至2月11日間某
    時許，在前開宿舍內，見甲○於床上熟睡之際，基於強制猥
    褻單一犯意，違反甲○意願，先徒手撫摸甲○生殖器並親吻甲
    ○，而於甲○驚醒後，不顧甲○以手撥開被告表示反對之意，
    再接續隔著衣服徒手撫摸甲○生殖器與臀部而為強制猥褻行
    為1次得逞。
　㈥因認被告另涉犯刑法第224條之1、第222條第1項第2款對未滿
    14歲男子犯強制猥褻罪（即起訴書犯罪事實一㈠）；兒童及
    少年福利與權益保障法第112條第1項前段、刑法第225條第2
    項乘機猥褻罪（即起訴書犯罪事實一㈢、㈣）；刑法第224條
    強制猥褻罪（即起訴書犯罪事實一㈤、㈥）。
二、檢察官就被告犯罪事實，應負舉證責任，並指出證明之方法
    ；犯罪事實應依證據認定之，無證據不得認定犯罪事實；不
    能證明被告犯罪者，應諭知無罪之判決，刑事訴訟法第161
    條第1項、第154條第2項、第301條第1項分別定有明文。而
    認定不利於被告之證據須依積極證據，苟積極證據不足為不
    利於被告事實之認定，即應為有利被告之認定，更不必有何
    有利之證據；又犯罪事實之認定，應憑證據，如無相當之證
    據，或證據不足以證明，自不得以推測或擬制之方法，以為
    裁判之基礎。另依刑事訴訟法第161條第1項規定，檢察官對
    於起訴之犯罪事實，仍應負提出證據及說服之實質舉證責任
    ，倘其所提出之證據，不足為被告有罪之積極證明，或其指
    出證明之方法，無從說服法院以形成被告有罪之心證，基於
    無罪推定之原則，自應為被告無罪判決之諭知（最高法院30
    年上字第816號、40年台上字第86號、92年台上字第128號判
    例意旨參照）。
三、公訴意旨認被告涉犯上開部分罪嫌，無非係以被告之供述、
    被害人乙○、甲○之指述、證人高○誠、杜○憲、陳○偉、黃瑞
    吉、吳美娜之證述，及乙○、甲○之精神鑑定書等為其論據。
    訊據被告堅決否認此部分加重強制猥褻、乘機猥褻、強制猥
    褻犯行，辯稱：從未對乙○、甲○為猥褻行為等語；辯護人則
    為被告辯以：此等部分起訴被告之猥褻事實均屬子虛，縱認
    有猥褻行為，依乙○、甲○所陳亦難認被告即構成（加重）強
    制猥褻、乘機猥褻罪等語。 
四、被害人與一般證人不同，其與被告處於絕對相反之立場，陳
    述目的亦在使被告受刑事訴追處罰，內容未必完全真實，證
    明力自較一般證人之陳述更為薄弱，故被害人縱立於證人地
    位而為指證且陳述無瑕疵可指，猶不得執為認定被告有罪之
    唯一依據，仍應調查其他證據以察其是否與事實相符，亦即
    須有補強證據擔保其陳述真實性，始得採為斷罪依據。又所
    謂「補強證據」係指除被害人指述之外，其他足以證明犯罪
    事實或被害人陳述具有相當真實性之證據而言，所補強者雖
    非以事實全部為必要，仍須補強證據之質量與該不利被告之
    陳述互為補充，足使犯罪事實獲得確信者，始足當之，至與
    被害人陳述具有同一性之累積證據則不具補強證據適格。經
    查：
  ㈠起訴書犯罪事實一㈠、㈢所示加重強制猥褻及乘機猥褻部分：
　⒈此部分固據乙○指述於上開時地分別遭被告以前述方式加重強
    制猥褻及乘機猥褻等語在卷（警卷第25頁，偵一卷二第80至
    82頁，原審侵訴卷一第350至354、360、361頁），然此情既
    為被告堅詞否認，依前開說明即不得以乙○單一指述即認定
    被告犯罪。查證人甲○、高○誠、陳○偉、黃瑞吉、吳美娜均
    稱未親自見聞此部分案發過程（偵一卷一第139頁，偵一卷
    二第69、100、111、112頁），且證稱渠等針對此部分犯罪
    事實所為證言無非係聽聞乙○、第三人告知後再為轉述（偵
    一卷一第139、218頁，偵一卷二第69、100、112頁），而乙
    ○僅於「國二下學期即107年4月間」遭被告帶入寢室乙情業
    經本院認定屬實（詳上述），除此之外無從認定被告另有於
    起訴書犯罪事實一㈠所載時間將乙○帶至個人房間之舉；又證
    人杜○憲雖稱曾見聞被告至乙○床邊1次，但亦稱未見被告有
    何猥褻行為且不記得確切時間等語（偵一卷二第46、99頁，
    原審侵訴卷二第280、281頁），再衡以前開宿舍寢室當時尚
    有多名隊員同住，倘被告果有當場對乙○實施猥褻，極可能
    因乙○立即呼救反抗而引起他人注意，故乙○此部分指述亦屬
    有疑。
　⒉A國中性平會專案調查報告、訪視報告（偵一卷一第65至131
    頁，原審侵訴卷一第141、142頁）所載關於乙○被害過程，
    乃分別依據他人轉述及乙○自述而為記載，性質上核屬與被
    害人陳述同一或重複之累積性證據；至卷附乙○之精神鑑定
    書雖謂乙○談及此事件仍帶有憤怒、焦慮情緒，評估目前雖
    未完全符合創傷後壓力症之臨床診斷，但事發後有經驗再現
    及逃避相關情境之狀況，具有心理創傷特徵等情，然精神疾
    病成因為多重因素，為生理（含遺傳特性），心理（含性格
    特質）及社會環境等因素所共同影響造成，且考量乙○確於1
    07年4月間遭被告強制猥褻1次，縱令乙○案發後有上述類似
    創傷反應，惟個別犯罪事實乃互不相屬，是上開精神鑑定書
    得否據以直接補強特定某次、數次甚至全部犯罪事實，仍應
    參酌其他事證綜合認定之，故本件起訴犯罪事實一㈠、㈢除乙
    ○單一指述外，並無其他補強證據足認其指述為真，客觀上
    亦無從遽認乙○心理創傷來自此部分遭被告猥褻所致，自無
    從率爾認定被告另涉有對乙○為此部分加重強制猥褻及乘機
    猥褻犯行。
　⒊綜上，被告被訴此部分加重強制猥褻及乘機猥褻乙○犯行，除
    乙○單一指述外，並無其他證據方法可資補強，自不得遽為
    不利被告之認定。
  ㈡起訴書犯罪事實一㈣、㈥所示乘機猥褻及強制猥褻部分：
  ⒈甲○雖於A國中性平會調查、警偵及原審指述於上開時地分遭
    被告徒手乘機、強制撫摸生殖器、臀部等情在卷（警卷第10
    至12頁，偵一卷一第77、79頁，偵一卷二第66至68頁，原審
    侵訴卷一第308、309、312至315頁），然細繹甲○於原審所
    證：第一次（即起訴書犯罪事實一㈣）、第三次（即起訴書
    犯罪事實一㈥）被摸當下都沒看清楚而不確定是誰等語（原
    審侵訴卷一第309、310、314、315頁），並自承係因第二次
    曾看到被告所以覺得動手者應該是被告等語（原審侵訴卷一
    第309、314頁），顯見甲○遭猥褻當下實際上並未見聞果係
    被告實施上開猥褻動作，故甲○指述被告對其為猥褻行為云
    云，是否與事實相符，已有可疑；又參以證人高○誠、吳美
    娜均證述於甲○遭猥褻時並未親自在場見聞而係經甲○告知後
    再為轉述等語（偵一卷一第139頁，偵一卷二第112頁，原審
    侵訴卷一第461頁，原審侵訴卷二第262頁）；證人黃瑞吉則
    於原審證稱：甲○我不知道他被被告觸摸或猥褻的事，我從
    頭到尾都不知道，我知道時已經到這裡來了等語（原審侵訴
    卷一第456頁），依前揭說明當無足採為甲○對被告不利指述
    之補強證據。
　⒉此外，甲○經檢察官委託高雄市立凱旋醫院鑑定是否因本案受
    有創傷後壓力症，鑑定結果雖謂甲○在該事件後有部分與創
    傷有關之侵入性症狀（當接觸到與創傷件相似的暗示時，產
    生強烈或延長的心理苦惱）及逃避創傷事件相關刺激之傾向
    （避開或努力逃避與創傷事件相關的痛苦記憶、思緒或感覺
    ），但尚未引起臨床上顯著苦惱或社交、職業或其他重要功
    能的領域受損，亦未在創傷事件後出現與創傷事件相關認知
    及情緒上負面改變，因此評估甲○過去未符合創傷後壓力症
    之診斷標準等情，有高雄市立凱旋醫院108年11月14日高市
    凱醫成字第10871915600號函附精神鑑定書可憑（存偵一卷
    二彌封袋內）。是考量甲○上述心理症狀相對輕微且判斷未
    足符合創傷後壓力症候群，客觀上亦無從認定確基於遭被告
    乘機猥褻及強制猥褻所致，亦難憑此補強甲○對被告不利指
    述。
　⒊綜上，被告被訴此部分乘機猥褻及強制猥褻甲○犯行，除甲○
    單方臆測之空泛指述外，並無其他證據方法可資補強，自不
    得遽為不利被告之認定。
  ㈢起訴書犯罪事實一㈤所示強制猥褻部分：
    甲○固於歷次訊問一致指述被告於上開時地不顧甲○反對而親
    吻及徒手撫摸其生殖器與臀部等語（警卷第10至12頁，偵一
    卷一第77、79頁，偵一卷二第67頁，原審侵訴卷一卷第310
    至312頁），惟此情同據被告堅詞否認，而證人高○誠、吳美
    娜針對甲○曾遭猥褻之證詞因係轉述甲○陳述之被害經過，不
    得採為甲○指述之補強證據，且高雄市立凱旋醫院就甲○之心
    理衡鑑結果，客觀上亦難認定與此部分起訴事實相關，是不
    得遽認被告有為此部分強制猥褻甲○犯行。
五、綜上所述，檢察官所舉之證據就被告是否有對乙○、甲○為起
    訴書犯罪事實一㈠、㈢、㈣、㈤、㈥所載之加重強制猥褻、乘機
    猥褻、強制猥褻犯行，除乙○、甲○之指述外，均因欠缺適格
    之補強證據而無法證明，是檢察官所提出之證據，或其指出
    證明之方法，未能使本院之心證達到確信其為真實之程度，
    就被告是否為公訴意旨所指之此部分加重強制猥褻、乘機猥
    褻、強制猥褻犯行，仍有合理懷疑之存在，自不能證明被告
    犯罪。原審經詳細審理後，認檢察官所提證據，不能證明被
    告犯此部分加重強制猥褻罪、乘機猥褻罪、強制猥褻罪，而
    對被告為無罪之判決，經核其認事用法、證據之取捨，均已
    詳為敘明，並無不合。檢察官上訴意旨猶認證人甲○、高○誠
    、杜○憲、吳美娜、黃瑞吉所證足以補強乙○所述遭被告性侵
    之情節；認證人高○誠、吳美娜所證足以補強甲○所述遭被告
    性侵之情節，僅對原審依職權所為之證據取捨以及心證裁量
    ，重為爭執，並未提出任何積極事證以證明被告犯罪，所執
    上訴意旨，指摘原判決不當，為無理由，應予駁回。
據上論結，應依刑事訴訟法第368條，判決如主文。
本案經檢察官梁詠鈞提起公訴，檢察官陳俐吟提起上訴，檢察官
葉麗琦到庭執行職務。
中　　華　　民　　國　　111 　年　　11　　月　　2 　　日
                  刑事第九庭    審判長法  官  莊崑山
                                      法  官  惠光霞
                                      法  官  林家聖　　
以上正本證明與原本無異。
當事人如不服本判決有罪部分，應於收受本判決後20日內向本院
提出上訴書狀，其未敘述上訴理由者，並得於提起上訴後20日內
向本院補提理由書狀。
檢察官如不服本判決無罪部分，應於收受本判決後20日內向本院
提出上訴書狀，其未敘述上訴理由者，並得於提起上訴後20日內
向本院補提理由書狀。惟依刑事妥速審判法第9條規定，提起上
訴，上訴書狀內應具體載明本院判決有何該條文第1項各款所定
事由。
中　　華　　民　　國　 111　　年　　11　　月　　2 　　日
                                      書記官  王秋淑
附錄本判決論罪科刑法條：
中華民國刑法第224條
對於男女以強暴、脅迫、恐嚇、催眠術或其他違反其意願之方法
，而為猥褻之行為者，處6月以上5年以下有期徒刑。
兒童及少年福利與權益保障法第112條第1項
成年人教唆、幫助或利用兒童及少年犯罪或與之共同實施犯罪或
故意對其犯罪者，加重其刑至二分之一。但各該罪就被害人係兒
童及少年已定有特別處罰規定者，從其規定。